【裁判字號】    97,苗小,724
【裁判日期】    971029
【裁判案由】    侵權行為損害賠償
【裁判全文】
臺灣苗栗地方法院民事小額判決         97年度苗小字第724號
原      告  富邦產物保險股份有限公司
法定代理人  丙○○
代  理  人  甲○○
            丁○○
            戊○○
被      告  乙○○
上列當事人間請求侵權行為損害賠償事件，本院於民國97年10月
16日言詞辯論終結，判決如下：
    主  文
被告應給付原告新臺幣伍萬肆仟零柒拾柒元，及自民國九十七年
九月二十五日起至清償日止，按年息百分之五計算之利息。
原告其餘之訴駁回。
訴訟費用由被告負擔四分之三，餘由原告負擔。
本判決原告勝訴部分，得為假執行。
    事實及理由
一、被告經合法通知，未於言詞辯論期日到場，核無民事訴訟法
    第386 條各款所列情形，爰依原告之聲請，由其一造辯論而
    為判決。
二、原告起訴主張：被告於民國97年6 月25日下午15時許，駕駛
    車牌號碼3508-HN 號自用小客車，沿台中縣大甲鎮○○路由
    東往西方向行駛，至污水處理場前時，因疏未注意車前狀況
    ，撞及前方由原告所承保之被保險人廖慧如駕駛之車牌號碼
    9033-SJ 號自用小客車（下稱系爭車輛），致系爭車輛毀損
    ，經送修後，支出車輛零件費用新台幣（下同）37,198元、
    工資18,418元、塗裝費14,352元，而受有69,968元之損害。
    上開修理費業由原告代被保險人廖慧如支出，依保險法第53
    條規定，原告取得對被告之損害賠償請求權。爰依保險代位
    及侵權行為之法律關係，請求被告賠償上開損害等語。並聲
    明：被告應給付原告69,968元，及自起訴狀繕本送達翌日起
    至清償日止，按年息5 ％計算之利息。
三、被告未於言詞辯論期日到場，亦未提出書狀作何聲明或陳述
    。
四、按因故意或過失，不法侵害他人之權利者，負損害賠償責任
    ；汽車、機車或其他非依軌道行駛之動力車輛，在使用中加
    損害於他人者，駕駛人應賠償因此所生之損害；汽車行駛時
    ，駕駛人應注意車前狀況，並隨時採取必要之安全措施；民
    法第184 條第1 項前段、第191 條之2 前段、道路交通安全
    規則第94條第3 項分別定有明文。查原告主張系爭車輛因上
    開事故受有損害等事實，業經本院依職權向台中縣警察局交
    通隊大甲交通小隊調取警詢筆錄、道路交通事故現場圖等件
    （卷第28至33頁）為證，堪信為真實。而被告駕駛自小客車
    本應注意車前狀況，隨時採取必要之安全措施，且當時並無
    不能注意之情事，其竟疏未注意，撞及前方由被保險人廖慧
    如駕駛之系爭車輛，致系爭車輛受損，其就本件事故之發生
    應負全部過失責任，自應就系爭車輛之損害負賠償責任。
五、次按不法毀損他人之物者，被害人得請求賠償其物因毀損所
    減少之價額；民法第196 條定有明文。請求賠償物被毀損所
    減少之價值，得以修復費用為估定標準，但以必要者為限，
    例如修理材料費以新品換舊品應予折舊（最高法院77年第9
    次民事庭會議決議參照）。本件系爭車輛因前述事故受損送
    修，計支出零件費37,198元、工資18,418元、塗裝費14,352
    元，共69,968元，有原告提出之估價單、車損紀錄照片等件
    （卷第12至14、40至43頁）附卷可參，應堪採信。參以系爭
    車輛出廠年份係西元2007年4 月（即民國96年4 月，未載日
    以15日計），有汽車行車執照在卷足佐（卷第16頁），至事
    故發生97年6 月25日止，已使用1 年2 月又10日，依上開說
    明，零件材料費37,198元部分應予折舊，方屬公允。又依營
    利事業所得稅查核準則第95條第8 項規定：「固定資產提列
    折舊採用定率遞減法者，以1 年為計算單位，其使用期間未
    滿1 年者，按實際使用之月數相當於全年之比例計算之，不
    滿1 月者，以1 月計」，依此方法計算結果，系爭車輛實際
    使用年數應以1 年3 月計。依行政院所頒「固定資產耐用年
    數表」及「固定資產折舊率表」規定，自用小客車耐用年數
    為5 年，依定率遞減法每年折舊369/1 000 計算，則零件費
    37,198元之折舊金額應為15,891元【計算式（元以下四捨五
    入，下同）：第1 年折舊：37,198×0.3 69≒13,726；第2
    年折舊：（37,198－13,726）×0.369 ×3/12≒2,165 ，共
    折舊：13,726＋2,165 ＝15,891】，扣除折舊額後，系爭車
    輛所得請求之零件費用為21,307元【計算式：37,198－15,8
    91＝21,307】。是原告得代被保險人請求被告賠償之必要修
    理費用為54,077元【計算式：零件費21,307元＋工資18,418
    元＋塗裝費14,352＝54,077】，逾此範圍之金額，不應准許
    。
六、再被保險人因保險人應負保險責任之損失發生，而對第三人
    有損害賠償請求權者，保險人得於給付保險金後代位行使被
    保險人對於第三人之請求權，保險法第53條第1 項前段定有
    明文。又此項法定代位權之行使，有債權移轉之效果，故於
    保險人給付賠償金額後，被保險人對於第三人之請求權即移
    轉於保險人；最高法院著有69年度台上字第923 號判決意旨
    可資參照。經查，原告業已依保險契約之約定給付系爭車輛
    修理費用乙節，有其提出之車險理賠申請書、損害賠償代位
    求償切結書、汽車維修發票等件（卷第6 、17、18頁）可憑
    ，揆諸前開說明，其自得代位行使被保險人對被告之損害賠
    償請求權。惟損害賠償只應填補被害人之實際損害，保險人
    代位被害人請求損害賠償時，依保險法第53條第1 項規定，
    如其損害額超過或等於保險人已給付之賠償金額，固得就其
    賠償之範圍，代位請求賠償，如其損害額小於保險已給付之
    賠償金額，則保險人所得代位請求者，應只以該損害額為限
    （最高法院65年台上字第2908號判例意旨參照）。本件系爭
    車輛之必要修理費用為54,077元，已如前五、所述，則依上
    開說明，原告所得代位被保險人向被告請求之損害賠償金額
    ，亦應以54,077元為限。從而，原告依侵權行為及保險代位
    之法律關係，訴請被告給付54,077元，及自97年9 月25日起
    至清償日止，按年息5 ％計算之遲延利息，於法有據，應予
    准許；逾此範圍之請求，即屬無據，應予駁回。
七、本件係訴訟標的金額在10萬元以下之民事小額訴訟，是本院
    為被告敗訴判決部分，自應依民事訴訟法第436 條之20規定
    ，依職權宣告假執行。
八、據上論結，本件原告之訴為一部有理由，一部無理由，依民
    事訴訟法第436 條之23、第436 條第2 項、第79條、第436
    條之20，判決如主文。
中    華    民    國    97    年    10    月    29    日
              苗栗簡易庭法  官  黃怡玲
以上正本係照原本作成。
如不服本判決，應於判決送達後20日內，以判決違背法令為理由
，向本院提出上訴狀並表明上訴理由，及須按他造當事人之人數
附繕本。
上訴理由應表明：
  一、原判決所違背之法令及其具體內容。
  二、依訴訟資料可認為原判決有違背法令之具體事實。
如未表明上訴理由者，應於上訴後20日內向本院提出上訴理由。
當事人如對本件訴訟內容有所疑義，得聲請閱卷。
                        書記官  葉  政
中    華    民    國    97    年    10    月    29    日


司法院資訊處製作；財團法人民間司法改革基金會備份。
